臺灣嘉義地方法院刑事判決　　　　　　　　96年度訴字第59號
公　訴　人　臺灣嘉義地方法院檢察署檢察官
被　　　告　甲○○
　　　　　　　　　　（現另案於臺灣嘉義監獄執行中）
上列被告因違反毒品危害防制條例案件，經檢察官提起公訴（九
十五年度毒偵字第九０七號），被告於準備程序中就被訴事實為
有罪之陳述，經本院合議庭裁定由受命法官改依簡式審判程序審
理，判決如下：
    主  文
甲○○連續施用第一級毒品，處有期徒刑拾月，扣案之第一級毒
品海洛因壹包（淨重零點壹貳公克、空包裝總重零點壹玖公克）
沒收銷燬之，上開毒品外包裝袋壹個沒收；又連續施用第二級毒
品，處有期徒刑陸月，扣案第二級毒品甲基安非他命壹包（毛重
零點捌捌玖公克、驗前淨重零點伍參玖公克、驗後淨重零點伍參
柒公克）沒收銷燬之，上開毒品外包裝袋壹個、吸食器壹組均沒
收。應執行有期徒刑壹年貳月，第一級毒品海洛因壹包（淨重零
點壹貳公克、空包裝總重零點壹玖公克）、第二級毒品甲基安非
他命壹包（毛重零點捌捌玖公克、驗前淨重零點伍參玖公克、驗
後淨重零點伍參柒公克）均沒收銷燬之，上開毒品外包裝袋貳個
、吸食器壹組均沒收。
    事  實
一、甲○○前因違反麻醉藥品管理條例，經臺灣桃園地方法院以
    八十五年度訴字第一三四一號判處有期徒刑五年八月，並經
    臺灣高等法院、最高法院駁回上訴確定；又因妨害兵役條例
    案件，經臺灣彰化地方法院以九十年度易字第七九二號判處
    有期徒刑三月確定，上揭二罪接續執行，甲○○於九十一年
    七月十七日因縮短刑期假釋付保護管束出監，原縮刑期滿日
    為九十四年二月十七日，後於九十三年十二月三日撤銷假釋
    （不構成累犯）。另甲○○前因施用第二級毒品案件，冒用
    吳宗昆名義經臺灣板橋地方法院以九十四年度毒聲字第一七
    六五號裁定送觀察、勒戒後（實際送觀察勒戒之人為甲○○
    ），認無繼續施用毒品之傾向，已於九十四年十月十四日執
    行完畢釋放。詎甲○○仍不知悔改，於上揭觀察、勒戒執行
    完畢釋放後五年內，復基於施用第一級毒品海洛因之概括犯
    意，於九十四年十月底，在臺北市市○○道○段二一五號七
    樓住處，以將第一級毒品海洛因摻入香菸內點燃抽吸之方式
    ，連續施用第一級毒品海洛因二次；復基於施用第二級毒品
    甲基安非他命之概括犯意，自九十四年十月十四日後某日起
    至同年十一月六日止，分別在上揭住處、其車牌號碼為ET—
    1105號自小客車上、台北縣某加油站廁所內，以將第二級毒
    品甲基安非他命置入玻璃球內燒烤後，吸食煙霧之方式，連
    續施用第二級毒品甲基安非他命三次。嗣於九十四年十一月
    六日下午六時五十分許，甲○○駕駛上開車輛，途經國道一
    號高速公路后里收費站（即北上一六二點六公里處）遭警攔
    檢，並扣得第一級毒品海洛因一包（淨重零點一二公克，空
    包裝重零點一九公克）、第二級毒品甲基安非他命一包（毛
    重零點八八九公克、驗後淨重零點五三七公克）及吸食器一
    組而查獲，另警方得冒用「吳宗昆」名義應訊之甲○○同意
    後採集其尿液送驗，結果亦呈甲基安非他命陽性反應。
二、案經內政部警政署國道公路警察局第三警察隊報由臺灣臺中
    地方法院檢察署呈請臺灣高等法院檢察署令轉臺灣嘉義地方
    法院檢察署檢察官偵查起訴。
    理  由
一、本件係經被告甲○○於準備程序當庭表示認罪，而經本院裁
    定以簡式審判程序加以審理，則依據刑事訴訟法第二百七十
    三條之二、同法第一百五十九條第二項之規定，不適用傳聞
    法則有關限制證據能力之相關規定，合先敘明。
二、查本案被告甲○○於九十四年十一月六日經警查獲及翌日由
    臺灣台中地方法院檢察署檢察官偵訊時，均冒用「吳宗昆」
    名義簽名、應訊、採尿，此為被告所自承，而被告上揭偽造
    文書等犯行，亦經臺灣板橋地方法院判處有期徒刑六月確定
    ，有卷附臺灣板橋地方法院九十五年度簡字第二六五０號判
    決、臺灣高等法院被告前案紀錄表可參，是本案警卷所附之
    警詢筆錄、犯罪嫌疑人檢驗尿液編號與真實姓名對照認證書
    、勘查採證同意書、職務報告等，及臺灣台中地方法院九十
    四年度核退字第三七六０號訊問筆錄、扣押物品清單、扣押
    物品照片、人犯照相暨尿液編號索引登記簿等資料，雖均記
    載為「吳宗昆」，然實際上經警查獲、採尿、應訊之人均為
    本案被告「甲○○」，先予敘明。
三、訊據被告甲○○對於在上揭時地，分別連續施用第一級毒品
    海洛因、第二級毒品甲基安非他命之犯行，於本院準備程序
    及審理時均坦承不諱。而被告於九十四年十一月六日駕駛車
    輛行經國道一號高速公路后里收費站，經警攔檢扣得疑似毒
    品海洛因一包、甲基安非他命一包、吸食器一組，其中疑似
    海洛因之白色粉末一包經鑑定後確含第一級毒品海洛因成分
    ，海洛因淨重零點一二公克（空包裝重零點一九公克），另
    疑似甲基安非他命之白色粉末一包經鑑定後，亦確含甲基安
    非他命成分，其中毛重為零點八八九公克、驗前淨重零點五
    三九公克、驗後淨重零點五三七公克等情，分別有法務部調
    查局調科壹字第120017160號鑑定通知書、財團法人私立高
    雄醫院大學附設中和紀念醫院高醫附科字第0960000468號函
    附檢驗報告各一份在卷可稽，復有扣案海洛因、甲基安非他
    命各一包、吸食器一組可資佐證，並有卷附國道公路警察局
    第三警察隊獲涉嫌毒品危害防制條例毒品初步檢驗報告單、
    勘查採證同意書各一份、照片一幀、職務報告二份等可參。
    此外，被告於九十四年十一月七日冒用吳宗昆名義（實際排
    尿人員為被告甲○○），經警採尿送驗結果，呈甲基安非他
    命陽性反應等情，亦有詮昕科技股份有限公司濫用藥物尿液
    檢驗報告及內政部警政署國道公路警察局第三警察隊犯罪嫌
    疑人檢驗尿液編號與真實姓名對照表認證書、年度人犯照相
    暨尿液編號索引登記簿各一份在卷可稽。至該尿液檢驗結果
    雖無海洛因代謝物嗎啡反應，惟一般毒品施用後，於尿液中
    可檢出之最大時限，與施用劑量、施用頻率、施用方式、施
    用者飲水量之多寡、個人體質、代謝情況、檢體收受時間及
    所用檢測方法之靈敏度等因素有關，因個案而異，依文獻記
    載，施用海洛因後，一般於尿液中可檢出之最大時限，海洛
    因約為二至四天等情，有行政院衛生署管制藥品管理局九十
    三年九月六日管檢字第０九三０００八三四二號、九十二年
    三月十日管檢字第０九二０００一四九五號等函說明綦詳（
    行政院衛生署管制藥品管理局編印《濫用藥物檢驗相關解釋
    彙編》參照），故此實係因被告上揭施用第一級毒品海洛因
    之時間，已超出一般可檢出之最大時限所致，非謂被告自白
    於九十四年十月底間施用第一級毒品二次與事實不符，復有
    上揭扣案海洛因可作為被告於前述時地施用海洛因之佐證，
    本件被告分別連續施用第一級毒品、第二級毒品犯行，既有
    上開補強證據足資擔保被告前述任意性自白之真實性，自與
    事實相合，應堪認定。
四、再被告前於九十四年九月八日經警查獲施用第二級毒品甲基
    安非他命，於警詢時冒用「吳宗昆」名義應訊、驗尿，並於
    同日在臺灣板橋地方法院檢察署以「吳宗昆」名義接受偵訊
    ，檢察官旋即以姓名為吳宗昆，實際上為被告甲○○本人向
    臺灣板橋地方法院聲請觀察勒戒，承辦法官於訊問被告甲○
    ○本人後，即以九十四年度聲字第一七六五號裁定准予觀察
    勒戒，而名義上為「吳宗昆」實際上為被告甲○○本人遂於
    同日送觀察勒戒，於九十四年十月十四日因無繼續施用傾向
    出所而執行完畢等情，此為被告所自承，復有前述臺灣板橋
    地方法院九十五年度簡字第二六五０號偽造文書判決、臺灣
    板橋地方法院檢察署九十四年度毒偵字第五０八七號不起訴
    處分書、被告及案外人吳宗昆之臺灣高等法院被告前案紀錄
    表可證，是被告本人前經檢察官、法官訊問後，即送勒戒處
    所執行觀察勒戒，則因檢察官聲請觀察勒戒與法院准予觀察
    勒戒之對象始終均為被告甲○○本人，而姓名僅係人之識別
    ，由法院裁定更正其姓名即可（最高法院九十二年度台非字
    第一０七號判決參照），是被告既經臺灣板橋地方法院以九
    十四年度毒聲字第一七六五號裁定送觀察、勒戒後，認無繼
    續施用毒品之傾向，並於九十四年十月十四日執行完畢，足
    見被告確係在觀察勒戒執行完畢釋放後，五年內再犯施用第
    一級、第二級毒品犯行甚明。本件事證明確，被告施用毒品
    之犯行堪予認定。
五、按行為後法律有變更者，適用行為時之法律。但行為後之法
    律有利於行為人者，適用最有利於行為人之法律。此為刑法
    第二條第一項揭示之法律變更從舊從輕原則，規範目的在於
    避免惡化行為人法律地位，致其受行為時無法預見之刑罰處
    罰，故該條文「法律」之解釋限於「刑罰法律」（釋字第一
    ０三號解釋、最高法院五十一年台非字第七六號判例參照）
    ，循此意旨，則該條文之「變更」當限於「影響整體刑罰權
    規範內容利或不利」之變更，始合其規範目的。查刑法已於
    民國九十四年一月七日修正，於同年二月二日公布，並自九
    十五年七月一日施行，本件被告施用海洛因及甲基安非他命
    之犯行，均為新法施行前之行為，其應適用之新、舊法比較
    如下：
（一）新法已刪除第五十六條連續犯之規定，是原屬連續犯之數
      個犯罪行為，依新法應論以數罪，併合處罰之，而依修正
      前之刑法第五十六條規定，則論以裁判上一罪，顯然罪刑
      之處罰內容發生變動，此部份之修正，自屬法律變更，應
      有新舊法之比較適用，經比較新舊法結果，被告上揭施用
      海洛因二次、甲基安非他命三次犯行，若每次均論以一罪
      ，其法定刑顯超過僅論以一罪之連續犯加重其刑，是以舊
      法較有利於行為人，依刑法第二條第一項規定，應依修正
      前刑法第五十六條之連續犯規定，論以一罪，加重其刑（
      最高法院九十五年五月二十三日第八次刑事庭會議決議參
      照）。
（二）再修正前刑法第五十一條第五款原規定多數有期徒刑合併
      應執行之刑不得逾二十年，刑法九十五年七月一日修正施
      行後，提高合併應執行之最高度刑期為三十年，又定執行
      刑為科刑事項，影響行為人刑罰法律效果，自有就新舊法
      比較必要，比較修正前後規定之結果，以行為時之舊法有
      利於被告，應依刑法第二條第一項前段規定，適用修正前
      刑法第五十一條第五款定其應執行之刑。
六、查海洛因、甲基安非他命分別為毒品危害防制條例所定之第
    一級、第二級毒品。故核被告所為，係犯毒品危害防制條例
    第十條第一項之施用第一級毒品罪及同條例第十條第二項之
    施用第二級毒品罪；其施用前持有海洛因、甲基安非他命之
    低度行為，為施用之高度行為所吸收，均不另論罪。其二次
    施用第一級毒品海洛因、三次施用第二級毒品甲基安非他命
    犯行，均時間緊接，方法相同，所犯均係構成要件相同之罪
    ，顯係基於概括犯意反覆為之，均應論以連續犯並加重其刑
    。又所犯上開連續施用第一級毒品、連續施用第二級毒品二
    罪，犯意各別，行為互殊，應分論併罰。爰審酌被告國中畢
    業之智識程度，前曾因施用毒品而經觀察、勒戒程序，竟未
    思悔改，顯然缺乏禁絕毒害決心，與被告施用毒品之頻率、
    次數，以及施用毒品犯行係屬戕害自身健康之行為，尚未危
    害他人，且被告於本院審理中坦承犯行，態度尚稱良好等一
    切情狀，分別量處如主文所示之刑，並定其應執行之刑，以
    資懲儆。
七、扣案疑似海洛因毒品一包，經鑑定後確含海洛因成分（海洛
    因淨重零點一二公克、空包裝重零點一九公克），另疑似甲
    基安非他命毒品一包經鑑定後，亦確含甲基安非他命成分，
    （毛重為零點八八九公克、驗前淨重零點五三九公克、驗後
    淨重零點五三七公克），業如前述，應依毒品危害防制條例
    第十八條第一項前段規定沒收銷燬之；而扣案之上開毒品外
    包裝袋二個，既係被告所有，用於包裹毒品，防其裸露、逸
    出、潮濕，便於持有藉以施用，亦分別為被告供本件施用第
    一級毒品海洛因、第二級毒品甲基安非他命所用之物，然均
    非屬專供施用毒品所用之器具，均應依刑法第三十八條第一
    項第二款規定，宣告沒收之。再扣案之吸食器一組，係被告
    所有供本件施用第二級毒品甲基安非他命所用之物，業據被
    告供陳甚明，應依刑法第三十八條第一項第二款規定，宣告
    沒收之。
據上論斷，應依刑事訴訟法第二百七十三之一條第一項、第二百
九十九條第一項前段，毒品危害防制條例第十條第一項、第二項
、第十八條第一項前段，刑法第十一條前段、第二條第一項前段
、第五十六條（修正前）、第五十一條第五款（修正前）、第三
十八條第一項第二款，判決如主文。
本案經檢察官蔡彥守到庭執行職務。
中　　華　　民　　國　　96　　年　　3 　　月　　27　　日
                  刑事第一庭    法　官　黃琴媛
上列正本證明與原本無異。
如不服本判決，應於判決送達後10日內向本院提出上訴狀（應附
繕本）。告訴人或被害人如對於本判決不服者，應具備理由請求
檢察官上訴，其上訴期間之計算係以檢察官收受判決正本之日期
為準。
中　　華　　民　　國　　96　　年　　3 　　月　　27　　日
                            　　書記官　李彩娥
附錄論罪科刑法條：
毒品危害防制條例第10條
施用第一級毒品者，處 6 月以上 5 年以下有期徒刑。
施用第二級毒品者，處 3 年以下有期徒刑。
